【裁判字號】    96,訴,1770
【裁判日期】    970630
【裁判案由】    毒品危害防制條例
【裁判全文】
臺灣桃園地方法院刑事判決              96年度訴字第1770號
公  訴  人  臺灣桃園地方法院檢察署檢察官
被      告  甲○○
選任辯護人  范坤棠律師
            陳萬發律師
上列被告因毒品危害防制條例案件，經檢察官提起公訴（96年度
偵字第9538號），本院判決如下：
    主  文
甲○○無罪。
    事實及理由
一、本件公訴意旨略以：被告甲○○明知安非他命係毒品危害防
    制條例所列管之第二級毒品，非經許可，不得販賣、持有，
    竟仍基於販賣安非他命之概括犯意，於以不詳方式向不詳之
    人購得安非他命，並加以分裝後，在民國95年6 月初，由乙○○先後2 次分持2 個及6 個LV包包，至被告女友丙○○位
    於桃園縣中壢市陸光六村29號住處內，向被告換取約1 公克
    及數量不詳之安非他命，而以此方式連續販賣安非他命予乙○○共2 次，因認被告涉犯有毒品危害防制條例第4 條第 2
    項之販賣第二級毒品罪嫌等語。
二、按犯罪事實應依證據認定之，無證據不得認定犯罪事實；不
    能證明被告犯罪者，應諭知無罪之判決，刑事訴訟法第 154
    條第2 項及第301 條第1 項分別定有明文。又按刑事訴訟法
    上所謂認定犯罪事實之證據，係指足以認定被告確有犯罪行
    為之積極證據而言，如未能發現相當證據或證據不足以證明
    ，自不能以推測或擬制之方法，以為裁判基礎，最高法院29
    年上字第3105號及40年臺上字第86號分別著有判例要旨可資
    參照。復按刑事訴訟上證明之資料，無論其為直接或間接證
    據，均須達於通常一般之人均不致有所懷疑，而得確信其為
    真實之程度，始得據為有罪之認定，若其關於被告是否犯罪
    之證明未能達此程度，而有合理懷疑之存在，致使無從形成
    有罪之確信，根據「罪證有疑，利於被告」之證據法則，即
    不得遽為不利被告之認定，最高法院76年臺上字第4986號亦
    著有判例意旨可資參照。再依刑事訴訟法第154 條所規定之
    無罪推定原則及證據裁判原則，並非僅為被告個人之訴訟利
    益而設，尤其重在發現真實以求國家刑罰權之正確行使。若
    無足可證明被告從事犯罪構成要件之積極證據，無論假定某
    一被告為犯人而命其自證無罪，藉以過濾及鎖定特定犯罪人
    ，或推測被告涉及之某項罪名，而依其自辯過程蒐求該被告
    生活經歷資料，藉以判斷其究竟有無構成特定犯罪，俱非法
    之所許。
三、本件公訴人認被告甲○○涉犯有毒品危害防制條例第4 條第
    2 項之犯行，無非係以證人乙○○於警詢之陳述、偵查中之
    證述及被告無法明確說明LV包包事後售予何人等情為其主要
    論據。而被告固坦承曾收受證人乙○○交付之LV包包，惟堅
    決否認有何販賣第二級毒品之犯行，辯稱：證人乙○○係在
    某日將2 個LV包包拿至其女友上開陸光六村住處出售予其，
    而其僅有先支付一半之價金，數日後證人乙○○前來催討剩
    餘價金，表示欲用以購買毒品，然其並未給付，證人乙○○
    應係因此挾怨報復而誣陷其販賣毒品；辯稱意旨則略以：本
    案證人乙○○之證述前後明顯並不相符，且並未同時查獲有
    其餘事證可資佐證被告之犯行，自不得遽此即謂被告涉有公
    訴人所指犯行等語。經查：
    (一)本案被告迭於警詢、偵查及本院審理中，均已堅決否認販
      賣第二級毒品予證人乙○○，且其所辯稱之證人乙○○雖
      曾交付其2 個LV包包，惟係單純出售予其，並非用以交換
      毒品，其尚有部分價金未給付證人乙○○等語，亦核與證
      人即被告女友丙○○於本院審理中所具結證述之：證人乙○○曾於某日拿2 個LV包包前往伊上開陸光六村之住處向
      被告兜售，當日伊及被告、其餘友人正在家中玩骰子，伊
      有見到被告當場表示願意購買，總金額為20,000元，然被
      告僅有給付5,000 元，其餘則先欠著等語；及證人丙○○
      之兄丁○○於本院審理中具結證稱之：渠曾於某日見證人
      乙○○帶LV包包至證人丙○○上開陸光六村之住處找被告
      ，當日家中正在玩骰子，渠並不知悉證人乙○○前來之實
      際目的，但渠有看到被告交付金錢予證人乙○○等語互核
      大致相符，應堪信為真，則衡情若證人乙○○確係以LV包
      包向被告換取第二級毒品安非他命，被告應無再給付證人
      乙○○現金之必要，是被告辯稱其僅係單純向證人乙○○
      購買LV包包，而非以此為代價而販賣毒品予證人乙○○一
      節，尚非純數虛妄。
    (二)證人乙○○雖於警詢及偵查中曾陳稱伊所施用之毒品係以
      LV包包向被告換取而來，然伊於96年1 月29日警詢時乃係
      供稱：伊所施用之毒品，係在96年1 月27日下時6 時許，
      在桃園縣大園鄉大園分局對面巷弄內之雜貨店內之電動場
      ，向一名綽號「阿明」之人以新臺幣（下同）2,000 元所
      購得，而伊先後跟「阿明」共購買2 次，每次均係 2,000
      元等語；迄伊因犯竊盜案件而遭羈押後，經員警借提訊問
      時，則突然改口供稱：伊為了領取檢舉獎金及避免其他人
      再受毒品戕害，故要向警方舉報販賣毒品予伊之人即係被
      告，而伊係在95年6 月間前往證人丙○○上開陸光六村之
      住處，以5,000 元之代價向被告購買1 公克之安非他命等
      語；嗣於96年5 月2 日偵訊中則改稱：伊總共拿了7 、 8
      個LV包包予被告，每個都是價值逾10,000元之真品，而伊
      第1 次係在95年6 月初某日拿2 個LV包包給被告，被告則
      交付伊1 公克之安非他命，約隔1 星期後，伊再拿6 個LV
      包包給被告，被告先交付伊1 公克之安非他命，並表示欲
      將LV包包拿去向他人換取毒品後，再交付伊剩餘應給付之
      毒品數量，但伊後來就找不到被告等語；復於96年6 月 4
      日偵訊中又改稱：被告共向伊拿了5 、6 個LV包包，說可
      以幫伊換其他物品，但事後被告表示LV包包遭其友人拿走
      ，故先交付伊安非他命‧‧‧被告總共向伊拿了7 個LV包
      包，後來又返還3 個，且尚有3 、4 個LV包包未返還予伊
      ，而被告僅有交付伊1 、2 次之安非他命等語，綜觀上開
      證人乙○○之多次供述，先係供稱毒品係向「阿明」購得
      ，卻突於員警因竊盜案件借提時改稱係為領取檢舉獎金及
      避免他人受毒品戕害而舉發被告，伊所述是否為真，已非
      無疑，況該次警詢中，伊乃係供述係以現金向被告購得毒
      品，亦與事後在偵查中所證稱係以LV包包換得顯不相符，
      則若被告確係為圖獎金而舉發實際販售毒品予伊之人，又
      何需有所隱瞞而供稱係以現金購買？再觀之伊於偵查中之
      先後2 次證述，就究竟交付多少LV包包予被告一節，亦前
      後顯不相符，依伊於第1 次偵訊所證稱，係先交付2 個LV
      包包予被告（市價合計逾20,000元），以換取1 公克之安
      非他命，後再交付6 個LV包包予被告，而被告亦僅有交付
      1 公克之安非他命，然事後即避不見面，則對照伊在第 2
      次偵訊所證述之外面市價1 公克安非他命約4,000 元，則
      伊又豈可能甘願以至少高於市價5 倍之價格向被告換取毒
      品？再依伊在第2 次偵查所證稱，伊總共拿了7 個LV包包
      給被告，而被告已退還3 個，並交付1 、2 次之安非他命
      予伊，現尚有3 、4 個LV包包未返還等語，此亦與第1 次
      偵訊所證述之共交付8 個LV包包不符，且若被告已退還 3
      個LV包包予證人乙○○，被告應僅有取走4 個LV包包，並
      已交付1 、2 次之安非他命予證人乙○○，則何以證人乙○○同日又證稱被告尚有3 、4 個LV包包未返還予伊？蓋
      若被告嗣果將LV包包全數交還予證人乙○○，被告即未因
      證人乙○○交付LV包包而獲得任何利益，衡情亦不可能平
      白交付毒品予證人乙○○施用。是綜上所述，證人乙○○
      歷次之供述不僅前後互相矛盾，亦顯與常情不符，自不得
      使本院遽以認定伊證述之係以LV包包向被告換取毒品一節
      為真。
    (三)公訴意旨雖謂被告先係辯稱代證人乙○○出售LV包包，後
      又改稱係直接向證人乙○○購買LV包包，前述所辯亦有不
      符，且迄仍無法交待LV包包之流向，足證被告所辯亦非屬
      實等語，惟查：本案無論係依公訴意旨指稱之證人乙○○
      以LV包包向被告換取毒品，或係被告辯稱之單純向證人乙○○購買LV包包，該LV包包實際上均已置於被告之實力支
      配下，則被告事後究竟如何處理，尚與被告取得方式無涉
      ，亦即，無法遽以推論LV包包係被告以毒品換取而來；又
      雖被告之前後供述亦不相符，然因證文乙○○之先後證述
      多所歧異，憑此亦不得使本院產生被告確有販賣毒品予證
      人乙○○之確信，是公訴人以此為由，謂證人乙○○確有
      以LV包包向被告換取毒品，容有誤會。
    (四)綜上，本案僅有單一證人乙○○之前後矛盾且與常情不符
      之指訴，是依卷內所示資料，尚無法使通常一般之人均不
      致有所懷疑，而得確信被告涉犯販賣第二級毒品罪為真實
      之程度。此外，復查無其他積極證據足證被告確有公訴人
      所指犯行，揆諸上開說明，即不得證明被告犯罪，而應為
      無罪之諭知，以昭審慎。
據上論斷，應依刑事訴訟法第301 條第1 項前段，判決如主文。
本案經檢察官董良造到庭執行職務。
中    華    民    國    97    年     6    月    30    日
                    刑事第十庭  審判長法  官   江德民
                                      法  官   陳世旻
                                      法  官   蘇昌澤
以上正本證明與原本無異。
如不服本判決，應於判決送達後10日內向本院提出上訴狀（應附
繕本），其未敘述上訴理由者，應於上訴期間屆滿後20日內補提
理由書狀於本院，上訴於臺灣高等法院。
                                      書記官   田宜芳
中    華    民    國    97    年    6     月    30    日


司法院資訊處製作；財團法人民間司法改革基金會備份。
